【裁判字號】    97,訴,578
【裁判日期】    970710
【裁判案由】    給付貨款
【裁判全文】
臺灣士林地方法院民事判決               97年度訴字第578號
原      告  宇宏企業股份有限公司
                        樓之7.
法定代理人  甲○○
訴訟代理人  王永森律師
被      告  崇雅科技股份有限公司
法定代理人  丙○○
訴訟代理人  李佩昌律師
被      告  乙○○
上列當事人間給付貨款事件，本院於民國97年6 月26日言詞辯論
終結，判決如下：
    主      文
被告乙○○應給付原告新臺幣壹佰貳拾貳萬貳仟佰元及自民國
九十七年五月二十二日起至清償日止，按週年利率百分之五計算
之利息。
原告其餘之訴駁回。
訴訟費用新臺幣壹萬參仟壹佰柒拾柒元由被告乙○○負擔。被告
乙○○應賠償原告所預繳之訴訟費用壹萬參仟壹佰柒拾柒元。
本判決原告勝訴部分，於原告以新臺幣肆拾萬柒仟元供擔保後，
得假執行。
原告其餘假執行之聲請駁回。
    事實及理由
一、本件被告乙○○經合法通知，未於言詞辯論期日到場，核無
    民事訴訟法第386 條各款所列情形，爰依原告聲請，由其一
    造辯論而為判決。
二、本件原告起訴主張：被告乙○○任職被告崇雅科技股份有限
    公司（下稱「崇雅公司」）電子事業處經理，於民國95年12
    月間代表被告崇雅公司陸續向原告訂購示波器TDS-3034B 型
    1 台、TDS-3012B 型2 台、TDS-3014B 型5 台（下稱「系爭
    貨物」），總價新臺幣（下同）122 萬2,300 元（下稱「系
    爭買賣契約」），原告業將系爭貨物送往崇雅公司營業處所
    ，詎被告崇雅公司經原告請求給付貨款後，表示採購單係被
    告乙○○所偽造，而拒絕給付貨款，惟被告乙○○為該公司
    經理，客觀上有代表該公司為一切事務之權限，被告崇雅公
    司所辯不得對抗原告，原告自得請求被告崇雅公司依約給付
    貨款。又被告乙○○縱無代表被告崇雅公司與原告訂約之權
    限，其所為亦屬詐欺之侵權行為，被告崇雅公司為其僱用人
    ，亦應與被告乙○○負連帶賠償責任。爰依系爭買賣契約及
    民法第184 條、第188 條關於侵權行為之規定，訴請被告連
    帶給付122 萬2,300 元及遲延利息等語。並聲明：(一)被告應
    連帶給付122 萬2,300 元及自起訴狀繕本送達翌日起至清償
    日止，按週年利率5%計算之利息。(二)原告願供擔保，請准宣
    告假執行。
三、被告崇雅公司則以：被告乙○○於95年11月1 日至被告崇雅
    公司任職，迄96年1 月3 日試用期滿當日旋即離職，並非被
    告崇雅公司之正式員工。且被告乙○○名片上所印職銜僅係
    「技術經理」，非原告所稱之「電子事業處經理」，亦未登
    記為被告崇雅公司之經理人，在客觀上難認有單獨代表被告
    崇雅公司之權限。縱認被告乙○○為被告崇雅公司之經理人
    ，其與原告間所為之法律行為，亦因不符民法第556 條規定
    而屬無效。再者，被告崇雅公司與原告間從未成立有效之買
    賣契約，此可由原告所提之報價單上僅有被告乙○○之簽名
    ，並無被告崇雅公司之印文及回傳簽單，且原告提出之採購
    單格式不但與被告崇雅公司所使用者不同，其上所簽人名除
    被告乙○○及訴外人陳建智外，均屬捏造，陳建智之簽名更
    屬偽造足稽。又原告迄未交付系爭貨物予被告崇雅公司，且
    原告提出之借出單及借貨單所載交易金額亦均為零，更難認
    兩造間有交易之事實。是本件實屬被告乙○○個人所為之刑
    事犯罪行為，與被告崇雅公司無關等語，資為抗辯。並聲明
    ：(一)原告之訴駁回。(二)如受不利判決，被告願供擔保請准宣
    告免為假執行。
四、被告乙○○經本院合法通知未於言詞辯論期日到場，亦未提
    出書狀作何聲明或陳述。
五、兩造不爭執之事實：
  (一)被告乙○○於95年11月1 日起至96年1 月3 日止，在被告崇
    雅公司擔任技術經理之職務。
  (二)被告乙○○於95年12月間，代表被告崇雅公司陸續向原告訂
    購系爭貨物，總價122 萬2,300 元。
  (三)被告崇雅公司經原告請求給付貨款後，表示採購單係被告乙
    ○○所偽造，而拒絕給付貨款。
  (四)被告乙○○因涉嫌偽造被告崇雅公司之採購單，並持以向原
    告詐取系爭貨物，經臺灣板橋地方法院檢察署檢察官提起公
    訴在案（96年度偵字第27900 號）。
六、得心證之理由：
    原告主張被告乙○○有權代表被告崇雅公司向原告購買系爭
    貨物，被告崇雅公司應依約給付貨款，被告乙○○縱無代表
    被告崇雅公司與原告訂約之權限，被告崇雅公司亦應與其連
    帶負侵權行為損害賠償責任等語，為被告崇雅公司所否認，
    並以前揭情詞置辯。是本件爭點即為：(一)原告與被告崇雅公
    司間是否成立系爭買賣契約？(二)如未成立買賣契約，被告崇
    雅公司是否應對原告負民法第188 條第1 項之僱用人責任？
    茲分述如下：
  (一)原告與被告崇雅公司間是否成立系爭買賣契約？
    原告主張被告乙○○為被告崇雅公司之經理人，有代表被告
    崇雅公司與原告訂立系爭買賣契約之權限一節，業經被告崇
    雅公司所否認，原告雖提出被告乙○○之名片影本、被告乙
    ○○簽名回傳之報價單影本、被告崇雅公司名義之採購單影
    本為證（北院卷第6至8頁）。惟查：
    1.按經理人就所任之事務，視為有代商號為原告或被告或其
      他一切訴訟行為之權，此觀民法第555 條之規定自明。此
      項規定於公司之經理人並未排斥適用，是公司經理人就其
      所任事務權限範圍內之事項，固有代表公司應訴之權限，
      惟如為訴訟標的之法律關係非為其所任事務權限範圍內之
      事項，則無此權限（最高法院83年度臺抗字第74號判決參
      照）。稽諸被告乙○○之名片，其上載明乙○○為被告崇
      雅公司電子事業處之「技術經理」，兩造對於乙○○在崇
      雅公司之職務內容，雖有不同意見，惟由其「技術經理」
      之職銜觀之，顧名思義即乙○○為崇雅公司電子事業處負
      責技術事務之經理，在該部門有關技術事務方面，客觀上
      固有代表崇雅公司為一切事務之權限，惟其既非綜理崇雅
      公司全部事務之總經理或經理人，亦非負責崇雅公司採購
      部門之經理人，乙○○即不當然有代表崇雅公司對外採購
      之權限，且此為技術經理職務之客觀內涵，而非被告崇雅
      公司對被告乙○○職務之限制。是原告主張被告乙○○為
      被告崇雅公司之技術經理，即當然有代表崇雅公司為一切
      事務之權限等情，容有誤會。此外，原告復無法舉證證明
      被告崇雅公司有授予被告乙○○對外代表採購貨物之權限
      ，則原告主張被告乙○○有代表被告崇雅公司向原告採購
      系爭貨物之權限，被告崇雅公司對其職務之限制，依民法
      第107 條規定不得對抗原告等情，均不足採。
    2.卷附被告乙○○簽名回傳之報價單，其上僅有被告乙○○
      之簽名，並無被告崇雅公司有代表權限之人簽名或蓋有被
      告崇雅公司之公司章，而被告乙○○又無代表被告崇雅公
      司對外為採購行為之權限，則上開報價單即不足以為原告
      與被告崇雅公司間成立系爭買賣契約之佐證。
    3.又原告所提出被告崇雅公司名義之採購單，業據被告崇雅
      公司否認其真正，並辯稱上開採購單格式與伊公司所使用
      者不同，且其上所簽人名除被告乙○○及訴外人陳建智外
      ，均非該公司員工，而陳建智之簽名更屬偽造等語。原告
      非但無法證明上開採購單之真正，且觀諸其上中文簽名之
      筆跡均極為近似，應係出自同一人之手，益足徵被告崇雅
      公司辯稱上開採購單為被告乙○○所偽造，應非虛妄。是
      上開採購單亦不足以證明被告崇雅公司有向原告採購系爭
      貨物。
    4.至於原告所提出之「借出單」及「借貨單」影本（北院卷
      第9 頁），非但與一般之出貨單名稱不同，且其上單價及
      金額欄均載明為「0 」元，是原告主張上開「借出單」及
      「借貨單」即為出貨單等語，已難遽信。又依上開書證顯
      示，原告係於95年12月11日報價，採購單上最後之簽署時
      間則為96年1 月5 日，而借貨單上所載日期竟為原告報價
      前之95年12月5 日。對此，原告陳稱因被告乙○○在另三
      家公司擔任工程師或技術經理職務時，均曾與原告交易過
      ，基於互信原則，伊公司會先出貨，再依照被告乙○○所
      任職公司之流程請款等語（本院卷第58頁）。顯見原告係
      基於與被告乙○○在第三人公司任職時之交易慣例與信任
      基礎，再與被告乙○○為本次交易行為，而非因被告崇雅
      公司授與被告乙○○技術經理之職銜，是原告主張被告崇
      雅公司應依民法第169 條規定，負表見代理責任等語，洵
      不足採。
    5.綜上，原告既無法舉證證明被告崇雅公司有授與被告乙○
      ○向原告採購系爭貨物之權限，是被告乙○○以被告崇雅
      公司名義向原告買受系爭貨物，應屬無權代理行為，而被
      告崇雅公司又拒絕承認該法律行為，則依民法第170 條第
      1 項規定應不生效力，亦即系爭買賣契約應不成立。從而
      ，原告基於系爭買賣契約，訴請被告連帶給付貨款122 萬
      2,300 元及遲延利息，即屬無據，為無理由，應予駁回。
  (二)如未成立買賣契約，被告崇雅公司是否應對原告負民法第18
    8 條第1 項之僱用人責任？
    1.次按因故意或過失，不法侵害他人之權利者，負損害賠償
      責任；故意以背於善良風俗之方法，加損害於他人者亦同
      ，民法第184 條第1 項定有明文。被告乙○○未經被告崇
      雅公司之授權或同意，竟以偽造私文書之方法，向原告詐
      取系爭貨物，侵害原告之財產權，自應對原告負損害賠償
      責任。
    2.又按受僱人因執行職務，不法侵害他人之權利者，由僱用
      人與行為人連帶負損害賠償責任，民法第188 條第1 項前
      段規定甚明。而民法第188 條第1 項所謂受僱人，固不限
      於僱傭契約所稱之受僱人，凡客觀上被他人使用為之服務
      勞務而受其監督者，均係受僱人。惟僱用人應依該條規定
      負連帶賠償責任者，必以受僱人因執行職務不法侵害他人
      之權利者為限。倘係受僱人個人之犯罪行為而與執行職務
      無關，即與該條規定之要件不合。殊無因受僱人濫用職務
      或利用職務上之機會及與執行職務之時間或處所有密切關
      係之行為，就其外觀在客觀上認與執行職務有關，致不法
      侵害他人之權利，遽認僱用人應與該受僱人負連帶賠償責
      任（最高法院67年臺上字第2032號判例、93年度臺上字第
      2059號、92 年 度臺上字第485 號、88年度臺上字第962
      號、81年度臺上字第2415號判決參照）。本件被告乙○○
      雖為被告崇雅公司電子事業處之技術經理，惟其職務範圍
      僅限於該部門之技術事務，並不包括對外採購系爭貨物，
      前已認定，故被告乙○○基於為自己不法所有之意圖，以
      偽造私文書之方法，向原告詐取系爭貨物，應屬其個人之
      犯罪行為，而與執行職務無關，揆諸前揭說明，應與民法
      第188 條第1 項所定成立要件不合，尚難令被告崇雅公司
      與被告乙○○負連帶賠償責任。
    3.從而，原告依民法第184 條第1 項之規定，訴請被告乙○
      ○賠償其所受之損害即系爭貨款122 萬2,300 元及自起訴
      狀繕本送達翌日即97年5 月22日起至清償日止，按週年利
      率5%計付法定遲延利息，為有理由，應予准許。至於原告
      另依民法第188 條之規定，訴請被告崇雅公司應與被告乙
      ○○負連帶賠償責任，則無理由，應予駁回。
七、本件訴訟費用額確定為1 萬3,177 元（即原告預繳之第一審
    裁判費1 萬3,177 元），並應由被告乙○○負擔。故被告乙
    ○○應賠償原告所預繳之訴訟費用1 萬3,177 元。
八、本件原告及被告崇雅公司均陳明願供擔保，聲請宣告假執行
    及免為假執行，經核原告勝訴部分，均於法相符，爰酌定相
    當之擔保金額併予准許；至原告敗訴部分，其假執行之聲請
    即失所附麗，應予駁回。
九、本件判決基礎已臻明確，兩造其餘之攻擊防禦方法及訴訟資
    料經本院斟酌後，核與判決不生影響，無一一論述之必要，
    併予敘明。
據上論結，原告之訴為一部有理由、一部無理由，依民事訴訟法
第385 條第1 項前段、第79條、第85條第1 項但書、第87條第1
項、第390 條第2 項，判決如主文。
中    華    民    國    97    年    7     月    10    日
                  民事第二庭  法  官  張國勳
以上正本證明與原本無異。
如對本判決上訴，應於判決送達後20日內向本院提出上訴狀。
中    華    民    國    97    年    7     月    15    日
                              書記官  周玉惠


司法院資訊處製作；財團法人民間司法改革基金會備份。
